【裁判字號】    92,簡聲抗,5
【裁判日期】    921031
【裁判案由】    
【裁判全文】
臺灣高雄地方法院民事裁定  九十二年簡聲抗字第五號
    抗  告  人  甲○○
    代  理  人  洪榮發
    關  係  人  高雄縣彌陀區漁會
    法定代理人  林蔭
右聲請人因與相對人高雄縣彌陀區漁會間債務不履行損害賠償事件，抗告人對於中華
民國九十二年七月二十三日本院岡山簡易庭九十二年度岡聲字第一一號裁定提起抗告
，本院裁定如左：
    主      文
抗告駁回。
抗告程序費用由抗告人負擔。
    理      由
一、抗告意旨略稱：原裁定顯未注意聲請人所提出之會議記錄結論為：每艘拾萬元，
    經與會出席者及漁民代表十人小組協議，同意自願領取七萬元。而相對人高雄縣
    彌陀區漁會所提出之「中油公司海底管線埋設工程補償本區漁業損失發放說明會
    會議記錄」結論卻偽造為：經與會出席者及漁民代表十人小組協議同意賠償每艘
    船筏七萬元。兩者比對結果，「每艘拾萬元」之字詞已被刪掉，該結論顯屬不實
    。且聲請人並未出席該會議，該會議記錄上竟有聲請人之簽名，是該會議記錄顯
    有遭偽造之事實。而聲請人已覓得當日參與該會議之證人二人以證該會議記錄遭
    偽造之情事，其等均同意出庭作證。而聲請人與相對人間損害賠償事件已訂日宣
    判，聲請人不知判決結果如何，若聲請人受不利判決而上訴時，該證人同意於上
    訴審為聲請人作證，故有保全該會議記錄之必要，請求廢棄原審裁定，准予對相
    對人所持有之上述會議記錄予以保全等語。
二、按證據有滅失或礙難使用之虞，或經他造同意者，得向法院聲請保全，就確定事
    物之現狀有法律上利益並有必要時，亦得聲請鑑定、勘驗或保全書證，民事訴訟
    法第三百六十八條第一項定有明文。又按保全證據之聲請，應表明下列各款事項
    ：（一）他造當事人，如不能指定他造當事人者，其不能指定之理由。（二）應
    保全之證據。（三）依該證據應證之事實。（四）應保全證據之理由。前項第一
    款及第四款之理由，應釋明之，民事訴訟法第三百七十條亦定有明文。復按所謂
    證據有礙難使用之虞，係指證據若不即為保全，將有不及調查使用之危險，須有
    具體事證以資認定，係如證人身患疾病，有死亡之可能；鑑定勘驗之物，將因天
    然或因他造當事人之行為而有消滅、變更之虞；或機關保管之文卷，已逾保存期
    限，而有焚燬之虞；或證人即將遠行或證物將為他造當事人或第三人攜帶出國等
    急迫情形（最高法院八十五年台抗字第八五三號判決意旨可資參照）。況此證據
    之滅失或難以使用，須依保全證據之程序預為調查者，必須有時間上之迫切性，
    否則於訴訟繫屬後之調查證據程序中即可為調查，若謂證據調查並無迫切之需要
    ，亦得聲請保全證據，則因證人必有其死亡之日，證物於物理上亦必有滅失之日
    ，豈非謂任何證據均有滅失之虞，悉得依證據保全之程序預為調查，致盡失證據
    保全之立法目的。
三、查聲請人與相對人請求損害賠償事件，業經本院於九十二年七月二十五日判決，
    此有本院九十一年度岡簡字第二九三號民事判決一份附卷可稽。本件聲請人主張
    有聲請保全證據之必要，無非係聲請人與相對人間之上開損害賠償事件，若聲請
    人受不利判決時，欲於上訴至第二審時，聲請傳喚證人以證明相對人所持有之上
    開會議記錄係由相對人偽造一情，惟聲請保全證據務需具體指明應保全證據之理
    由，即所欲保全之證據究竟有何滅失或礙難使用之虞，應於聲請時具體詳為說明
    並提出釋明文件，本件聲請人雖提出其與相對人所分別持有之上開會議紀錄均為
    影本為證，然並未釋明何以相對人所現持有之上開會議記錄有何滅失或礙難使用
    之可能。又聲請人其所欲保全之上開證據，業經相對人於九十一年度岡簡字第二
    九三號案件審理中提出，並曾提示予聲請人，聲請人於該日係委由第三人洪榮發
    代理聲請人出席，對會議紀錄結論內容並無異議，亦為聲請人於該案件審理中所
    不爭執，是第三人洪榮發所為代理同意當日會議結論之行為，效力及於聲請人本
    人，相對人是否偽造聲請人之署名，於該會議記錄之效力不生影響，自無再行鑑
    定調查該文書真偽之必要。況聲請人若仍執詞主張該會議記錄係偽造，仍可於將
    來上訴程序中請求本院傳訊證人以資查明，揆諸前揭說明，前開證據並無滅失或
    有礙難使用之虞。是本件聲請核與聲請保全證據之要件不合，應予駁回。從而，
    原裁定審酌該文書之真偽並無鑑定之必要，因而駁回聲請人之聲請，核無違誤。
    抗告意旨猶執前詞指摘原裁定不當，求予廢棄，為無理由，應予駁回。
四、據上論結，本件抗告為無理由，依民事訴訟法第四百九十五條之一第一項、第四
    百四十九條第一項、第九十五條、第七十八條，裁定如主文。
中      華      民      國    九十二    年      十      月    三十一    日
臺灣高雄地方法院民事第五庭
~B審判長法  官  陳嘉惠
~B法        官  鍾素鳳
~B法        官  何悅芳
右為正本係照原本作成。
本裁定不得抗告。
中      華      民      國    九十二    年      十      月    三十一    日
~B法院書記官  楊明月


司法院資訊處製作；財團法人民間司法改革基金會備份。
